臺灣桃園地方法院刑事判決　　　　　　　 99年度訴字第599號
公　訴　人　臺灣桃園地方法院檢察署檢察官
被　　　告　李劉駿騰
選任辯護人　陳佑仲律師（法律扶助律師）
上列被告因強盜案件，經檢察官提起公訴（99年度偵字第11718
號），本院判決如下：
    主  文
李劉駿騰意圖為自己不法之所有，以恐嚇使人將第三人之物交付
，處有期徒刑壹年，扣案之水果刀壹支沒收。又意圖為自己不法
之所有，以恐嚇使人將第三人之物交付，處有期徒刑壹年，扣案
之水果刀壹支沒收。應執行有期徒刑壹年拾月，扣案之水果刀壹
支沒收。
    事  實
一、李劉駿騰因失業，經濟困窘，竟基於為自己不法所有之犯意
    ，而為下列行為：（一）於民國99年1 月20日凌晨4 時42分
    許，穿戴安全帽、深色口罩進入桃園縣八德市○○路460 號
    7-11便利商店，自口袋拿出其所有之水果刀1 支，對受僱店
    員林鴻嘉恫稱「不好意思，我失業，所以要搶你錢」等語，
    喝令林鴻嘉交出金錢，致林鴻嘉心生畏懼而打開收銀機，取
    出現金新臺幣（下同）3500元及七星牌香菸2 包交付李劉駿
    騰，李劉駿騰得手後，迅即逃離現場。（二）於99年1 月24
    日凌晨2 時21分許，李劉駿騰又進入前開7-11便利商店，以
    相同手法亮刀，向店員林鴻嘉恫稱「快把錢拿出來，我給你
    30秒的時間，用隨便一個袋子裝起來，也把七星放到袋子裡
    面」等語，致林鴻嘉心生畏懼而打開收銀機，取出現金1700
    元及七星牌香菸8 包交付李劉駿騰，李劉駿騰復自行至架上
    拿取餅乾1 盒、麵包5 個得手後，迅即逃離現場。
二、嗣於99年1 月28日凌晨4 時30分許，李劉駿騰復以相同手法
    在桃園縣中壢市○○路842 號7-11便利商店恐嚇取財得款既
    遂（業經有罪判決確定，現正執行中）後，跑出店外，欲騎
    乘車牌號碼AS9-822 號重型機車離去時，適有警員執行巡邏
    勤務至該便利商店，見該機車號牌以塑膠袋遮掩，欲上前盤
    查時，李劉駿騰旋加速往八德市方向逃離，但於同日凌晨4
    時35分許，在八德市○○路、福國北街路口處為警攔下李劉
    駿騰而查獲，並當場扣得李劉駿騰所有，供犯罪所用之水果
    刀1 支。李劉駿騰為警查獲後，在未被有偵查犯罪權限之機
    關或公務員發覺上開犯罪事實前，主動向查獲警員自首坦承
    上開2 次犯行，進而接受裁判。
三、案經李劉駿騰自首及桃園縣政府警察局八德分局報告臺灣桃
    園地方法院檢察署檢察官偵查起訴。
    理  由
一、本案所引用之供述及非供述證據，經本院依法踐行調查證據
    程序，檢察官、被告、辯護人均不爭執各該證據之證據能力
    ，且亦查無依法應排除其證據能力之情形，是後述所引用證
    據之證據能力均無疑義，先予敘明。
二、認定被告犯罪事實所憑之證據及理由：
（一）被告李劉駿騰就上開2 次持刀進入便利商店，令店員交付
      金錢及其他財物之事實坦白承認（見第11718 號偵查卷第
      7 至8 頁，本院訴字卷第125 頁反面）。
（二）證人即被害人林鴻嘉亦證述綦詳（見同上偵查卷第4 至5
      、19頁，本院訴字卷第82至84頁）。
（三）並有7-11便利商店就被告上開2 次犯行之監視器錄影光碟
      1 份及翻拍畫面8 張在卷可查（見同上偵查卷第9 、10頁
      ）。且被告在其中99年1 月24日該次犯行之監視錄影畫面
      ，亦經本院勘驗明確，製有勘驗筆錄在卷可參（見本院訴
      字卷第86頁）。
（四）按刑法上強盜罪與恐嚇取財罪之區別，係以被告對被害人
      施用威嚇之程度為準，如其程度足以壓抑被害人之意思自
      由，至使不能抗拒而為財物之交付者，為強盜罪，反之，
      如其程度尚不足以壓抑被害人意思自由，被害人並非不能
      抗拒，或未達於不能抗拒之程度，其交付財物與否，儘有
      自由斟酌之餘地者，僅應成立恐嚇取財罪（最高法院79年
      度台上字第5023號判決意旨參照）。查證人即被害人林鴻
      嘉於本院審理時具結證述：搶匪拿出刀子叫我把錢拿出來
      ，我就把錢拿出來，他並沒有拿刀對我比畫，我離他約3
      步的距離，店裡有準備棍子在收銀機右邊下面，但是我不
      敢用等語（參本院訴字卷第83至85頁）。又本院勘驗99年
      1 月24日之監視錄影光碟畫面，結果為：畫面中有一名身
      形較店員林鴻嘉高的男子（即被告），著深色外套、深色
      長褲、戴深色口罩，未背背包進入店內，走至櫃台處，在
      店員林鴻嘉補貨後返回櫃台時，該男子從口袋拿出1 把刀
      ，店員林鴻嘉做出開啟收銀機的動作，並有轉身至後方貨
      架上將物品放置於塑膠袋內交給該男子，該男子持該塑膠
      袋進入貨品區內，拿取貨物架上若干物品後，離開超商，
      該男子在超商內期間，曾經兩次拿出刀子後，復收回口袋
      等情，有勘驗筆錄可稽（見本院訴字卷第86頁反面）。參
      酌證人林鴻嘉前揭證述及錄影光碟畫面可知，證人當時離
      被告有3 步距離，被告亮出刀子後復均又收入口袋內，而
      證人林鴻嘉在被告刀子亮出後即開啟收銀機、轉身拿物品
      放入袋子內交予被告，自被告進入後至離開該便利商店間
      之過程均尚稱平和，且該店內備有棍子以防萬一，顯示證
      人亦有抗拒被告之可能性，僅無意與被告正面衝突，應認
      其於被告之持刀脅迫行為下，尚未完全壓制證人意志自由
      ，是依當時客觀情形證人林鴻嘉並未達於身體上或精神上
      不能抗拒之程度，證人雖心生畏怖，但對於交付財物與否
      ，尚有斟酌之餘地，故僅應成立恐嚇取財罪。
（五）此外，復有被告所有供恐嚇取財犯行所用之水果刀1 支於
      另案扣押可資佐證（保管字號：99年度保管字第1385號，
      贓證物復片見臺灣高等法院99年度上訴字第2403號卷第26
      頁），並經本院調閱臺灣高等法院99年度上訴字第2403號
      另案卷宗核閱無訛。
（六）本件事證明確，被告前揭2 次恐嚇取財犯行，均堪認定。
三、論罪科刑：
（一）罪名：核被告上開2 次所為，均係犯刑法第346 條第1 項
      之恐嚇取財罪，公訴意旨認均應依刑法第330 條第1 項加
      重強盜罪處斷，依前開說明，尚有未洽，惟起訴之基本事
      實同一，爰依法變更起訴法條。
（二）數罪併罰：被告所犯上開2 罪間，犯意各別，行為互異，
      應予分論併罰。
（三）自首：按對於未發覺之罪自首而接受裁判者，減輕其刑，
      刑法第62條前段定有明文，此所謂「自首」，係以犯人在
      犯罪未發覺前，向該管公務員自承犯罪，而受法律之裁判
      為要件，所謂發覺，係指有偵查犯罪職權之公務員已知悉
      犯罪事實與犯罪之人而言，所謂知悉，固非以確知其人犯
      罪無誤為必要，而於對其發生嫌疑時，即得謂為已發覺；
      但此項對犯人之嫌疑，仍須有確切之根據得為合理之可疑
      者，始足當之，若單純主觀上之懷疑，要不得謂已發生嫌
      疑（最高法院75年台上字第1634號判例、72年台上字第64
      1 號判例參照）。申言之，犯人在犯罪未被發覺前，向該
      管公務員自承其犯罪，即為已足，不以先自向該公務員告
      知為必要，即受追問時告知其犯罪，仍不失為自首（最高
      法院92年度台上字第487 號判決意旨參照）。查被告係於
      99年1 月28日犯另案恐嚇取財犯行後，在警員將被告帶回
      派出所後詢問被告是否另犯其他案件時，被告主動告知上
      開犯罪事實等情，除有被告在另案之警詢筆錄可參外（見
      臺灣桃園地方法院檢察署99年度偵字第2915號偵查卷第10
      頁）外，並據證人許瑞福、林吉壯於本院審理時證述：因
      為中壢分局有破獲類似強盜案，所以去借詢被告，我們問
      被告永豐路的那2 件超商搶案是不是被告所犯，被告直接
      坦承是他做的等語（見本院訴字卷第79至81頁）明確，雖
      被害人林鴻嘉於被告為本案2 次犯行後均曾報案，但被告
      犯案時既均頭戴安全帽及口罩，證人林鴻嘉與被告又素不
      相識，對於何人係犯罪之人，自無從得知，是本件被告在
      警員詢以尚有無另涉其他案件時主動告知本件2 件犯罪事
      實，已合於刑法第62條前段所定對於未發覺之犯罪自首而
      接受裁判之要件，均應依刑法第62條前段規定減輕其刑。
（四）科刑：爰審酌被告年輕力壯，不思循合法途徑取得財富，
      持刀恐嚇取財，雖未對被害人之身體造成傷害，然已致被
      害人心理恐懼，並嚴重危害社會秩序，所生之危害非輕，
      惟念及被告前無犯罪前科，素行尚無不良，犯後復自首犯
      行，並願意接受裁判，顯有悔意，暨其犯罪之動機、生活
      狀況、智識程度為高職肄業、所得財物，所生之危害，犯
      後態度尚佳等一切情狀，分別量處如主文所示之刑並定其
      應執行刑，以資懲儆。
（五）沒收：另案扣押之水果刀1 支，為被告所有，供其犯本案
      2 件犯罪所用之物，業據被告供明在卷（見本院訴字卷第
      124 頁反面），且該水果刀在另案尚未執行沒收，爰依刑
      法第38條第1 項第2 款之規定，宣告沒收之。至另案扣得
      之安全帽、手套及口罩等物，被告供稱均非犯本案上開2
      件犯行所用之物，又無證據證明與本案有關，爰均不為沒
      收諭知。
據上論斷，應依刑事訴訟法第299 條第1 項前段、第300 條，刑
法第346 條第1 項、第62條前段、第51條第5 款、第38條第1項
第2 款，刑法施行法第1條之1第1項、第2項前段，判決如主文。
本案經檢察官馮美珊到庭執行職務。
中    華    民    國   100    年    4     月    14    日
                  刑事第三庭  審判長法  官  曾家貽
                                    法  官  曾雨明
                                    法  官  楊麗文
附錄本案論罪科刑法條全文：
中華民國刑法第346條
意圖為自己或第三人不法之所有，以恐嚇使人將本人或第三人之
物交付者，處六月以上五年以下有期徒刑，得併科一千元以下罰
金。
以前項方法得財產上不法之利益，或使第三人得之者，亦同。
前二項之未遂犯罰之。
                                    書記官  柯凱騰
中    華    民    國   100    年    4     月    14    日